臺灣高等法院刑事裁定
109年度聲再字第29號
再審聲請人
即受判決人  林奕融




選任辯護人  盧國勳律師
            嚴嘉豪律師
上列再審聲請人因違反毒品危害防制條例等案件，對於最高法院
107年度台上字第3824號，中華民國107年10月18日第三審確定判
決及本院106年度上訴字第1930號，中華民國107年2月8日第二審
確定判決（第一審案號：臺灣士林地方法院106年度訴字第39號
，起訴案號：臺灣士林地方檢察署105年度偵字第15655號），聲
請再審，本院裁定如下：
    主  文
再審之聲請駁回。   
    理  由
一、聲請意旨略以：再審聲請人即受判決人林奕融（下稱聲請人
    ）因違反毒品危害防制條例等案件，經鈞院106年度上訴字
    第1930號判決處刑，聲請人不服提起上訴，再經最高法院10
    7年度台上字第3824號判決駁回上訴確定。聲請人認其有供
    出毒品上游，惟經鈞院106年度上訴字第1930號審理調查後
    ，於言詞辯論終結前，尚未有因聲請人供出毒品來源而查獲
    之事，因認聲請人不能依毒品危害防制條例第17條第1項規
    定減免其刑。而聲請人確曾就其毒品上游於偵查中供述：「
    其係受Ricky（吳宗翰）之託購買毒品再透過kyla Liang之
    介紹，向其稱為『Goldfish』（金魚）之管道購毒品，再寄運
    至國內，另林明邑是金魚要求聲請人匯大麻款之受款人」，
    此並經臺灣士林地方檢察署（下稱士林地檢署）105年度偵
    字第15655號及106年度他字第925號分案偵查在案。且本案k
    yla Liang居中介紹聲請人與販毒者交易購買毒品，並於事
    發後，為聲請人接洽處理退費一事，有利玟瑤與kyla Liang
    間line對話紀錄可參（見士林地檢署105年度偵字第15655號
    卷第151至274頁、106年度偵字第6543號卷第95至114頁）。
    現本案歷時已久，上開上游林明邑、金魚等人應已偵查終結
    ，而檢警既已對上開人等調查、追緝，聲請人亦已提供kyla
     Liang等人之相關年籍通訊資料及往來line的對話紀錄等供
    參，應足認有符合毒品危害防制條例第17條第1項減刑之要
    件。爰請求鈞院調閱上開卷宗，以利認定聲請人是否有刑事
    訴訟法第420條第1項第6款規定因發現新事證，足認受有罪
    判決之人應受輕於原判決所認罪名之判決之情形云云。
二、聲請人就最高法院107年度台上字第3824號確定判決聲請再
    審部分：　　
　㈠按聲請再審，由判決之原審法院管轄；判決在第三審確定者
    ，對於該判決聲請再審，除以第三審法院之法官有第四百二
    十條第一項第五款情形為原因者外，應由第二審法院管轄之
    ，刑事訴訟法第426條第1項、第3項分別定有明文。又最高
    法院以違背法律上之程式，駁回當事人上訴而確定之判決，
    因不具實體確定力，不得為聲請再審之客體，聲請人應以最
    後事實審法院之實體判決為聲請再審之客體。
　㈡查最高法院107年度台上字第3824號確定判決係以聲請人之上
    訴不合法律上之程式為由，依刑事訴訟法第395條前段之規
    定，從程序上駁回聲請人第三審之上訴，有最高法院107 年
    度台上字第3824號判決在卷可稽。上開最高法院判決係程序
    判決並非實體判決，不得作為聲請再審之客體，揆諸前揭說
    明，聲請人對最高法院上開程序判決聲請再審，於法自有未
    合。
三、聲請人對本院106年度上訴字第1930號確定判決聲請再審部
    分：
　㈠按聲請再審時引用最高法院程序上駁回上訴之判決案號，同
    時附具第二、三審判決繕本及證據，而就第二審實體判決敘
    述再審理由，應認為係對第二審案件確定判決聲請再審（最
    高法院83年度台抗字第247號裁定意旨參照）。查聲請人前
    開刑事再審聲請狀所引用之確定判決案號雖為最高法院107
    年度台上字第3824號判決，但有附具上開最高法院之判決及
    該案之本院第二審106年度上訴字第1930號確定判決，且就
    第二審實體判決敘述再審理由，依上開說明，可認為聲請人
    亦係對本院上開之確定判決聲請再審。
　㈡按有罪之判決確定後，因發現新事實或新證據，單獨或與先
    前之證據綜合判斷，足認受有罪判決之人應受無罪、免訴、
    免刑或輕於原判決所認罪名之判決者，為受判決人之利益，
    始得聲請再審，刑事訴訟法第420條第1項第6款規定甚明。
    其所謂輕於原判決所認「罪名」之判決，係指與原判決所認
    罪名比較，其法定刑較輕之相異罪名而言。又此所謂「應受
    免刑」之判決，指「必要及絕對」免除其刑之規定而言，如
    屬「任意或相對」免除其刑之規定者，則不在此列。而毒品
    危害防制條例第17條第1項之減輕或免除其刑之寬典，如何
    選擇，法院有裁量之權，與必免除其刑者有異，並非「應受
    免刑之判決」，自不得據為聲請再審之原因。而刑事訴訟法
    第420條第1項第6款所定免刑之範圍，最高法院先前歷來所
    採之見解，一向認係僅指「必要、絕對」免除其刑之規定情
    形而言（不包含「必要、相對」免除其刑）。最高法院固有
    刑事庭經評議後，擬擴充解釋，放寬免刑範圍包含「必要、
    相對」情形，而與最高法院先前裁判法律見解有潛在性歧異
    ，該刑事庭乃依法院組織法第51條之2第2項提出徵詢，然於
    徵詢程序完成，最高法院受徵詢之各刑事庭，均主張仍應維
    持最高法院先前之見解（即限於「必要、絕對」免除其刑）
    。該刑事庭認既屬少數說，終經評議依「最高法院辦理大法
    庭案件應行注意事項」第14條第2款，改採最高法院先前裁
    判之原見解，大法庭統一法律見解之功能，已經達成，此為
    最高法院迄今一致之見解，並未變更（最高法院108年台抗
    字第1297號刑事裁定意旨參照）。
　㈢查本件聲請人之聲請意旨主張其於上開本院確定判決前所供
    出之毒品來源之前揭事證，當時縱認未據查獲，惟已另分案
    開啟偵查，現歷時已久，故請求本院調閱當時及另分案之相
    關卷證，以釐清聲請人前揭所供出之毒品來源，是否已經查
    獲？而此關涉聲請人本案究否符合毒品危害防制條例第17條
    第1項規定「供出毒品來源，因而查獲其他正犯或共犯者，
    減輕或免除其刑」之要件。惟暫就聲請人本件所供出毒品來
    源之事證本身，是否確得使偵查機關因而查獲正犯或共犯，
    而具該當毒品危害防制條例第17條第1項要件乙節置而不論
    ，縱得因其所提供有關毒品來源之事證，因而查獲其他正犯
    或共犯，而得符合毒品危害防制條例第17條第1項之要件，
    但僅屬於同一罪名刑度之減輕或免除，僅關於科刑範圍，其
    罪名未變，且並非法定必應免除其刑（最高法院106年度台
    抗字第187號、107年度台抗字第184號、108年台抗字第1297
    號裁定意旨參照）。是聲請人所犯運輸第二級毒品罪，縱得
    因其所供事證而查獲正犯或共犯，除不影響原確定判決所認
    定其運輸第二級毒品之罪名外，其法律效果亦非應免除其刑
    ，而僅屬得免除其刑，並無刑事訴訟法第420條第1項第6款
    所定「應受免刑判決」之情形，自不得以發現新證據，據為
    聲請再審之原因。
  ㈣又本院亦已函詢士林地檢署查明聲請人先前供出之毒品來源
    是否查獲，經法務部調查局航業調查處基隆調查站函覆，因
    聲請人未提供可追查暱稱「金魚」者之相關資料，而另向吳
    宗翰查證，渠對聲請人供述全盤否認，致難以溯源偵辦，有
    該站109年2月20日航基緝字第10953504140號函在卷可按（
    見本院卷第33頁）。此外，聲請人雖舉吳宗翰、林明邑、ky
    la Liang等人之相關年籍通訊資料及往來line的對話紀錄、
    WeChat ID聲請本院調查證據，然依上開三、㈢部分所述，縱
    使本院予以調查屬實，除不影響上開本院確定判決所認定其
    運輸第二級毒品之罪名外，其法律效果亦非應免除其刑，而
    僅屬得免除其刑，並不合於刑事訴訟法第420條第1項第6款
    所定「應受免刑判決」之再審規定，自無調查之必要，附此
    敘明。
四、綜據上述，本件聲請人聲請再審之理由，或係違背再審程序
    規定(對最高法院程序判決聲請再審部分)，或與聲請再審要
    件不符(對本院確定判決聲請再審部分)，其據以聲請再審，
    核屬一部為不合法，一部為無理由，均應予駁回。
據上論斷，應依刑事訴訟法法第433條前段、第434條第1項，裁
定如主文。　
中　　華　　民　　國　　109 　年　　4 　　月　　27　　日
                  刑事第十九庭  審判長法　官  曾淑華
                                      法　官  俞秀美
                                      法　官  陳文貴
以上正本證明與原本無異。
如不服本裁定，應於裁定送達後10日內向本院提出抗告狀。
                                      書記官  洪宛渝
中　　華　　民　　國　　109 　年　　4 　　月　　27　　日